臺灣高等法院民事裁定　　　　　　　　 96年度破抗字第111號
抗　告　人　甲○○
上列抗告人因聲請破產和解等事件， 對於中華民國96年8月31日
臺灣板橋地方法院96年度破字第34號所為裁定提起抗告，本院裁
定如下：
    主  文
原裁定關於駁回抗告人破產宣告之聲請部分廢棄。
抗告人其餘抗告駁回。
抗告駁回部分之抗告程序費用由抗告人負擔。
    理  由
一、抗告人於原法院聲請意旨略以：伊前為紓解經濟困境，向銀
    行借貸款項以投資。因投資失利，債台高築，陷入無止境之
    負債深淵中，每月應付之利息超過新台幣（ 下同）2萬6000
    元，伊即使不吃不喝，亦無法負擔利息。伊現在振發實業股
    份有限公司任職，每月薪資約2萬5637元， 但負債總額高達
    149萬元，每月應還債金額超過每月薪水的總額， 根本無法
    維持基本生活，爰依破產法第6條規定，聲請破產和解。 倘
    債權人不同意與債務人為和解時，請依法宣告債務人破產等
    語。
二、原法院以抗告人所提和解方案，係將其所欠銀行之債務打折
    後作為清償金額，並未對「打折」之原因具體說明，且各債
    權銀行均表示抗告人年輕力壯，非無償還能力，而不同意抗
    告人所提和解方案，且抗告人所提第三人吳昌錳之擔保欠缺
    殷實，故駁回抗告人和解之聲請；又抗告人自承其現有之財
    產總額僅有13萬1684元，每月薪資2萬5637元，其願以40%即
    1萬元提交分配，而其債權人眾多，負債總額約為149萬元，
    倘宣告抗告人破產，則依其現有資產實難負擔前揭所述之財
    團費用及財團債務，除不能使破產程式繼續外，反使債權人
    之債權更不能清償，徒增破產程式及費用之浪費，且抗告人
    於民國66年6月20日出生， 現年30歲，正值青壯年，既有謀
    生能力，應得償還上開債務，而認抗告人聲請宣告破產，並
    無理由，駁回抗告人破產宣告之聲請。
三、本件抗告意旨略以：(一)抗告人係因投資失利而負債，並非蓄
    意奢侈揮霍，其積欠149萬元，年息將近20%，累積迄今，每
    月利息就超過2萬元，而其每月薪水僅2萬5637元，資產僅有
    13萬1684元，面對高利貸款，實已完全無力支付或償還任何
    債務，甚至無力維持基本生活，應已符合破產和解之要件。
    (二)依破產法立法本旨，乃衡量債權人及債務人雙方之利益，
    法院不僅需考慮債權人之債權損失，亦需要考量債務人之清
    償能力及負擔。原法院未審酌抗告人是否符合聲請破產和解
    之要件，復未就抗告人所提破產方案是否可行，率以該方案
    經銀行拒絕，而認為無聲請破產和解之必要，過於草率。又
    原法院認抗告人尚年輕，非無償還能力，然抗告人僅從事基
    礎勞動工作，目前月入2萬餘元， 依其現況連負擔利息都不
    夠，到死還是欠下數百萬元，債務不減反增，何來如原判決
    所認有清償能力，依最高法院96年度台抗字第499號、 最高
    法院95年度台抗字第673號、本院台中分院96年度破抗字第3
    5號、本院破抗字第42號、本院85年抗字第508號裁定意旨等
    ，聲請法院宣告其破產，故請求廢棄原裁定，發回原法院云
    云。
四、按法院對於和解聲請之許可或駁回， 應自收到聲請之日起7
    日內，以裁定為之。前項裁定，不得抗告， 破產法第9條定
    有明文。查本件抗告人對原法院駁回其和解聲請之部分抗告
    ，依上開規定，於法不合，抗告人此部分抗告，應予駁回。
五、次按破產，對債務人不能清償債務者宣告之，破產法第57條
    定有明文。破產制度兼具債權人平等受償及債務人經濟更生
    之功能。法院就破產之聲請， 依破產法第63條第2項規定得
    依職權為必要之調查。債務人須毫無財產可構成破產財團，
    或其財產不敷清償破產財團費用及財團債務，而無從依破產
    程序清理其債務時，始得以無宣告破產之實益，裁定駁回破
    產宣告之聲請（司法院25年院字第1505號解釋參照）。經查
    ，本件抗告人稱其總資產13萬1674元， 債務本金總計為149
    萬元，其利息均係年息近20%，每月單就利息即已超過2萬60
    00元，而其每月收入僅約2萬5637元， 有抗告人所提債務人
    財產狀況說明書、債務人之債權人清冊、抗告人薪資單在卷
    可參（見原法院卷第19-20、23頁 ），則其是否已符破產法
    第57條「不能清償債務」之規定？原法院未予審酌認定，已
    有未洽。又原法院認抗告人有財產13萬1674元，而破產法第
    95條、96條已列明財團費用、財團債務為何，兼以抗告人提
    出之債權人清冊及債權人所具之陳報狀，該債權人均為銀行
    ，人數非多，債權額在6萬4000元至34萬4000元之間（ 見原
    法院卷第22頁），則其財產所構成破產財團是否確不敷清償
    破產財團費用及財團債務，即非無疑？原法院遽以抗告人所
    提出構成破產財團之財產，縱進行破產程序仍不足清償破產
    財團費用及財團債務，難認有宣告破產之實益為由，認抗告
    人不得聲請宣告破產，尚嫌速斷。抗告人抗告意旨指摘原裁
    定駁回其破產宣告之聲請部分不當，求予廢棄，為有理由，
    爰將原裁定該部分廢棄，由原法院另為適法裁定。
六、據上論結，本件抗告為無一部不合法，一部有理由，爰裁定
    如主文。
中　　華　　民　　國　  96　　年　　11　　月　 30　 　日
                    民事第八庭
                        審判長法　官  劉勝吉
                              法  官  鄭威莉
                              法  官  連正義
正本係照原本作成。
不得再抗告。
中　　華　　民　　國　　96　　年　　12　　月　　4 　　日
　　　　　　　　　　　　　　　書記官  李翠齡
